最高法院刑事判決　　　　　　九十四年度台上字第六０一三號
　　上　訴　人　甲　○ 原名.
　　選任辯護人　盧國勳律師
　　　　　　　　蔡行志律師
上列上訴人因偽造有價證券案件，不服臺灣高等法院花蓮分院中
華民國九十一年十二月三十一日第二審更審判決（九十一年度上
更(一)字第一０號，起訴案號：臺灣臺東地方法院檢察署八十七年
度偵字第一八九二號），提起上訴，本院判決如下：
    主  文
上訴駁回。
　　理　由
按刑事訴訟法第三百七十七條規定，上訴於第三審法院，非以判
決違背法令為理由，不得為之。是提起第三審上訴，應以原判決
違背法令為理由，係屬法定要件。如果上訴理由狀並未依據卷內
訴訟資料，具體指摘原判決不適用何種法則或如何適用不當，或
所指摘原判決違法情事，顯與法律規定得為第三審上訴理由之違
法情形，不相適合時，均應認其上訴為違背法律上之程式，予以
駁回。本件原判決撤銷第一審適用法條不當之科刑判決，改判依
牽連犯，從一重論處上訴人甲○（原名陳良志）意圖供行使之用
而偽造有價證券罪刑（處有期徒刑三年四月）。上訴人之上訴意
旨略稱：（一）原審審判長謝志揚法官曾參與本案更審前之上訴
審裁判，應自行迴避，詎其仍參與本件審理，原判決當然違背有
關法官迴避之法律規定。（二）上訴審判決因誤引上訴人年籍，
致查證上訴人之前科紀錄不實，誤認上訴人不符合宣告緩刑之條
件，而經最高法院撤銷發回更審；原審審判長於審理期日復告稱
：「上訴也沒有用，也不會比較有利」，自難期原審法官審判公
平。（三）本件抵押借款新臺幣（下同）三百萬元並非單指整地
費用，尚包括土地開發、興建農地及接引山泉水管線、用電等費
用，而由告訴人曾登發提供系爭土地供抵押借款，俾籌得開辦費
用，再辦理土地買賣、所有權移轉，乃買賣雙方事先約好的條件
，否則豈會先由告訴人提供印鑑及印鑑證明予代書，於抵押權設
定後，再簽立買賣契約﹖縱令因代書疏忽，將實際借款人之上訴
人記載為抵押債務人，並誤將義務人之告訴人及證人曾文生、曾
文龍、曾金生、曾美花、曾尚蘭登記為債務人，仍無礙於上開抵
押權設定曾徵得曾登發同意之事實認定。原判決未究明告訴人因
後悔出售系爭土地，故為不實陳述之事實，率爾認定上訴人辯稱
經告訴人同意辦理抵押權以貸款整地等語，不可採信，復祇以證
人林秋燕乃上訴人所僱用，即推論其證言，不可採信，其採證不
但違背證據法則，復有理由不備之違法。（四）系爭抵押權係民
國八十二年七月九日設定，而不動產買賣契約書於同年月十日始
簽立。況且系爭土地為原住民保留地，須具備原住民身分始能過
戶，復經證人林秋燕到庭證述：「因為山地保留地不能過戶，甲
○為保護他的權利，所以他要先設定抵押」屬實，其在偵審中又
證稱：「（問：曾登發是否知道要設定抵押權？）有，甲○有與
曾登發說要辦抵押，曾登發也常到我公司」、「告訴人知道辦理
抵押的事，印鑑、權狀是曾登發交給我的」。而告訴人於第一審
係供稱：「被告說要鑑界（指交印章予代書之原因）」，實則申
請鑑定之約定日期為八十二年八月三十日；其原審供稱：「他說
買賣要辦過戶才向我拿那些資料，並沒有說要辦抵押，第一次他
是交三十萬元，第二次他說要辦過戶」，與偵查中所供，又不相
符，足見告訴人偵查中所供不實。又系爭印鑑章、印鑑證明及土
地所有權狀若非為辦理抵押權而交付，自不可能在買賣雙方簽訂
買賣契約前一日即將上開資料交予上訴人指定之代書林秋燕。原
判決未查明告訴人何以在買賣契約簽訂前，即交付印鑑、權狀予
林秋燕等情，即為上訴人有罪之判決，顯有應於審判期日調查之
證據未予調查之違法。（五）原判決認定之該紙偽造本票，業經
賴陳隆交還予告訴人而作廢，已經證人賴陳隆於原審證述明確，
原判決就已作廢銷燬之該紙本票，仍諭知沒收，有適用沒收法則
不當之違法云云。
惟查原判決依憑告訴人於偵審中之指述、證人曾金生、曾文龍、
曾美花、曾文生、賴陳隆在原審、證人杜良生於第一審之證言及
卷附之不動產買賣契約書影本乙份、土地建築物限額抵押權設定
契約書影本乙份、他項權利證明書影本乙紙、土地登記簿謄本影
本乙份、本票影本乙紙等證據資料，認定上訴人有其事實欄所載
之犯行，已於理由內詳敘其調查證據之結果及取捨證據認定之理
由。並就上訴人否認犯罪所持之辯解，認非可採，及證人林秋燕
之證言、卷附之授權書、上訴人提出之臺灣臺東地方法院八十三
年七月十四日東院敦民執字第一０九六四號函，俱非可執為有利
於上訴人之認定，分別予以指駁及說明。從形式上觀察，原判決
並無適用法則不當、應於審判期日調查之證據未予調查、採證違
背證據法則、理由不備等違背法令情形。上訴意旨（三）、（四
）仍執原判決敘明不予採納之上訴人否認犯罪辯解，任指原判決
採證違背證據法則，顯不足以辨識原判決已具備違背法令之形式
要件。至於原審審判長謝志揚法官雖曾參與上訴審裁判，惟刑事
訴訟法第十七條第八款所稱法官曾參與前審之裁判者，應自行迴
避，係指法官對於當事人聲明不服之裁判，曾經參與，按其性質
，不得再就此項不服案件執行裁判職務而言；至法官曾參與第二
審之裁判，經上級審發回更審後，再行參與，其前後所參與者，
均為第二審之裁判，與曾參與當事人所不服之下級審裁判，嗣再
參與其上級審裁判者不同，自不在應自行迴避之列，亦難單純憑
此即認定原審審判長執行職務有偏頗之虞。上訴意旨（一）、（
二）執此指摘原判決違法，顯屬誤解法律規定。又證人林秋燕於
偵審中雖供稱：「因為山地保留地不能過戶，甲○為保護他的權
利，所以他要先設定抵押」、「（問：曾登發是否知道要設定抵
押權﹖）有，甲○有與曾登發說要辦抵押，曾登發也常到我公司
」、「告訴人知道辦理抵押的事，印鑑、權狀是曾登發交給我的
」。惟其在偵查中已證稱：「買賣的事是老板與業務員與地主談
，我只負責辦登記的事」、「（問：陳良志【即上訴人】有向曾
登發說土地要抵押多少錢？）不知道」、「（問：陳良志為何把
土地去辦抵押呢？）我不知道」、「（問：陳良志如何向曾登發
說要辦抵押？）我不清楚」（見偵查卷第四十頁背面、第四一頁
）。則原判決比較證人林秋燕前後證述，執林秋燕供稱不清楚上
訴人與告訴人之簽約過程，說明林秋燕之證言，尚不足為有利於
上訴人之認定，乃事實審法院證據證明力自由判斷職權之合法行
使，並未違法。上訴意旨（三）另執此指摘原判決採證違法及理
由不備，尚非適法之第三審上訴理由。又告訴人曾登發與上訴人
簽訂系爭土地買賣契約書之前，何以就交付系爭土地之所有權狀
及土地所有人印鑑、印鑑證明予上訴人，原審已傳喚告訴人、證
人林秋燕加以調查（見原審卷第七二頁至第七四頁），證人林秋
燕復證稱：「是同一天辦理，可能是筆誤才會有時間差，買賣契
約的日期不是我寫的，訂定契約與辦理抵押應是同一天」（見原
審卷第七四頁）。上訴意旨（四）另又執原審就上開事實未予調
查云云，指摘原判決證據調查未盡，自非依據卷內資料而為主張
。又偽造之有價證券，不問屬於犯人與否沒收之，為刑法第二百
零五條所明定。是刑法對於偽造有價證券之沒收，係採絕對義務
沒收法則，則偽造之有價證券，如不能證明已不存在，縱未扣案
，仍不得不為沒收之宣告。原判決依上開規定就偽造之曾登發、
曾文生、曾文龍、曾金生、曾美花、曾尚蘭為共同發票人、發票
日八十二年七月二十九日、面額三百萬元，到期日八十三年一月
二十八日、第０六三九九九號本票一紙，併為沒收之宣告，並未
違法。至於證人賴陳隆於原審雖供稱：「本票在三年前因為和解
了，已經還給曾登發」（見原審卷第一一八頁），而其提出之協
議書復載明：「丙方（指賴陳隆）願將所持有三百萬元虛偽之本
票交付予甲方（指曾登發）予以作廢」（見原審卷第一六五頁）
；惟告訴人曾登發於原審係供稱：「（問：他本票是否已經還給
你了﹖）我沒有收到」（見原審卷第一一八頁、第一一九頁）。
則原判決因查無證據證明該紙偽造之本票已不存在，乃併予宣告
沒收，於法無違。上訴意旨（五）執此指摘原判決適用沒收法則
不當，顯屬誤會。綜上所論，本件上訴違背法律上程式，應予駁
回。
據上論結，應依刑事訴訟法第三百九十五條前段，判決如主文。
中　　華　　民　　國　九十四　年　　十　　月　二十八　日
                      最高法院刑事第一庭
                          審判長法官  施　文　仁
                                法官  林　永　茂
                                法官  蕭　仰　歸
                                法官  林　茂　雄
                                法官  林　立　華
      本件正本證明與原本無異
                                      書  記  官
中　　華　　民　　國　九十四　年　　十一　月　　二　　日
                                                  Ｒ
